【裁判字號】    98,訴,79
【裁判日期】    980331
【裁判案由】    違反槍砲彈藥刀械管制條例
【裁判全文】
臺灣嘉義地方法院刑事判決                98年度訴字第79號
公  訴  人  臺灣嘉義地方法院檢察署檢察官
被      告  丁○○
選任辯護人  蕭道隆律師
            唐淑民律師
            李國禎律師
上列被告因違反槍砲彈藥刀械管制條例等案件，經檢察官提起公
訴（97年度偵字第8174號），本院判決如下：
    主  文
丁○○犯未經許可，持有獵槍罪，處有期徒刑貳年陸月，併科罰
金新臺幣拾萬元，罰金如易服勞役，以新台幣壹仟元折算壹日。
扣案制式輪轉霰彈槍壹支（槍枝管制編號：000000000
0），沒收。
    事  實
一、丁○○於民國九十七年十一月二十二日凌晨二時許，在嘉義
    市○○路「夜世界小吃店」內飲酒時，巧遇真實姓名年籍不
    詳、綽號「阿國」之人，並收受「阿國」所寄放之黑色行李
    袋一只，而將該行李袋置於車牌號碼Y6-0632號自用小客車
    後座，嗣因丁○○酒後心情不佳，由其不知情之朋友李聖（
    業經檢察官為不起訴處分）駕駛上開自用小客車搭載丁○○
    在嘉義市繞行散心，於同日凌晨六時三十分許行經嘉義市○
    ○路○段一五九號「圓鼎旅行社」前，因丁○○爭執欲開車
    ，而被李聖趕至車後座休息，丁○○於後座因好奇而打開綽
    號「阿國」所放置之黑色行李袋，發現行李袋中裝有具殺傷
    力之口徑12GAUGE制式轉輪霰彈槍一枝（槍號004092號、槍
    枝管制編號：0000000000）及具殺傷力之口徑12GAUGE制式
    霰彈五顆，丁○○明知未經主管機關許可，不得持有可擊發
    子彈具殺傷力之獵槍、子彈，竟仍基於非法持有具殺傷力獵
    槍、子彈之犯意，持有前開制式霰彈槍、彈下車後，在嘉義
    市○○路○段一五九號「圓鼎旅行社」前，朝圓鼎旅行社大
    門射擊五發霰彈發洩情緒後逃逸（毀損部分業經檢察官為不
    起訴處分）。嗣經警據報於案發現場查扣已擊發之霰彈五顆
    、霰彈槍頂塞二片、霰彈緩衝塞五個後，丁○○即於有偵查
    權限之人知悉犯罪人前，主動至嘉義市警察局刑警大隊，向
    警員坦承上情，自首接受裁判，並報繳上開制式霰彈槍一枝
    ，始查悉上情。
二、案經嘉義市政府警察局第一分局報告臺灣嘉義地方法院檢察
    署檢察官偵查起訴。
    理  由
壹、證據能力部分
一、按證人依法應具結而未具結者，其證言，不得作為證據，刑
    事訴訟法第一百五十八條之三定有明文，故未依法具結者，
    依證據絕對排除法則，當然無證據能力，而不得作為證據，
    不因當事人於審判程序之同意，即得逕認該未經具結之證言
    ，亦得作為證據（最高法院九十四年度台上字第三二七七號
    判決參照），查被告以外之人李聖於偵查中九十七年十一月
    二十三日所作偵訊筆錄未經具結，依前揭說明，自無證據能
    力，不得作為證據。
二、本件被告丁○○及其選任辯護人於言詞辯論終結前，對於警
    卷、偵查卷及本院卷內，被告以外之人之警詢筆錄、偵訊筆
    錄，及所有傳聞證據，均同意為證據方法，且對證據能力，
    未為異議。被告於本院審理時承認違反槍砲彈藥刀械管制條
    例罪名，且於準備程序及審理時均有選任辯護人，審理過程
    復就各該證據進行辯論，前述證據復無顯不可信之情況，本
    院審酌採納該等傳聞證據，無礙被告與辯護人等於程序上之
    彈劾詰問權利，認前開傳聞證據（被告以外之人在檢察官前
    未具結偵訊筆錄未具證據能力，應予排除，詳如前述），因
    而合於刑事訴訟法第一百五十九條之一、之二、之四、之五
    等規定，因而具備證據能力，合先敘明。
貳、實體部分
一、訊據被告丁○○如何於前揭時、地持有制式霰彈槍、彈及擊
    發五顆子彈一情，業經被告迭於警詢及偵、審時坦承不諱，
    核與證人甲○○、謝鈴滄於偵查中之證述相符，復有搜索、
    扣押筆錄、扣押物品目錄表、扣押物品收據、車牌號碼Y6-0
    632號自用小客車車籍查詢基本資料、該自用小客車汽車行
    車執照、槍枝初步檢視報告表各一份，以及現場照片八張、
    監視錄影翻拍畫面二張在卷可憑，另有制式霰彈槍（含彈匣
    ）一支扣案可證。而上開扣案霰彈槍及霰彈丸之五顆、霰彈
    槍頂塞二片、霰彈緩衝塞五個，經送請內政部警政署刑事警
    察局以檢視法、性能檢驗法、比對顯微鏡比對法鑑驗結果，
    認定：送鑑霰彈槍一支（槍號004092號），認係口徑12GAUG
    E制式輪轉式霰彈槍，為南非Reutech Defence Industrie廠
    Protecta型，擊發功能正常，可供擊發同口徑制式霰彈使用
    ，認具殺傷力；另送鑑霰彈丸之五顆、霰彈槍頂塞二片、霰
    彈緩衝塞五個認係已擊發口徑12GAUGE制式輪轉式霰彈之變
    形霰彈丸、彈頂塞及制式霰彈之杯狀物，有該局九十七年十
    二月十九日刑鑑字第0970181818號槍彈鑑驗書一份在卷足憑
    （見偵卷第三三至三四頁），復為被告不爭執，被告持有之
    制式霰彈槍、制式霰彈子彈均具殺傷力一節，要屬無疑；綜
    上事證，被告自白確與事實相符，本案事證明確，被告持有
    具殺傷力制式霰彈槍、彈之犯行，堪予認定。
二、查霰彈槍係屬槍砲彈藥刀械管制條例第四條所稱之獵槍，迭
    據最高法院九十六年度台上字第五九四九號、九十四年度台
    上字第一○二○號等判決解釋在案。核被告所為，係犯槍砲
    彈藥刀械管制條例第八條第四項未經許可持有獵槍罪及第十
    二條第四項之未經許可持有子彈罪嫌。被告同時持有子彈五
    顆，僅侵害一法益，屬單純一罪。又被告以一行為，於同時
    、地未經許可持有獵槍及子彈，係以一行為同時觸犯上開數
    罪名，為異種想像競合犯，應依刑法第五十五條規定，從一
    情節較重之未經許可持有可發射子彈具有殺傷力之制式獵槍
    罪處斷。又按「刑法第六十二條所謂未發覺之罪，凡有搜查
    權之官吏，不知有犯罪之事實，或雖知有犯罪事實，而不知
    犯罪人為何人者，均屬之，上訴人向第一審檢察官投首之際
    ，雖在告訴人告訴某乙之後，但當時告訴人既未對之一併指
    訴，而第一審檢察官亦未知上訴人是否參加犯罪，假使上訴
    人確曾參加械鬥，因迫於族議自行投首，以免株連無辜，自
    係合於自首之條件，依法應予減刑。」，最高法院二十六年
    渝上字第一八三九號著有判例可參。本件被告於有偵查權限
    之人尚未知悉何人係犯罪人之前，主動攜槍向警員坦承犯行
    ，並接受裁判一情，業據證人即當時負責偵查、移送業務之
    偵查員乙○○、丙○○及偵查隊隊長江中和到庭證述甚明（
    見本院卷第七三至八一頁），是被告自係符合自首要件，爰
    依刑法第六十二條規定，減輕其刑。
三、爰審酌被告前亦曾犯違反槍砲彈藥刀械管制條例罪之素行（
    有本院九十一年度簡字第一三０一號簡易判決及臺灣高等法
    院被告前案紀錄表在卷可按），高職畢業之智識程度，依其
    陳述，其已經離婚，有一名小孩今年剛上國小，均由其照顧
    ，目前在批發茶葉買賣，父母均健在，但已離婚，有一個妹
    妹已經嫁人之生活狀況（見本院卷第九三、九四頁），併審
    酌其明知持有槍、彈違法，竟仍而持以射擊他人門戶之手段
    ，對社會治安所生之潛在危險仍屬甚鉅，及犯罪後自白犯行
    ，態度尚佳等一切情狀，量處如主文所示之刑，併就罰金部
    分諭知易服勞役之折算標準，以示懲儆。
四、扣案之口徑12GAUGE制式轉輪霰彈槍一枝（槍號004092號、
    槍枝管制編號：0000000000）具殺傷力，有前揭鑑定書附卷
    可按，屬違禁物，爰依刑法第三十八條第一項第一款規定宣
    告沒收。又扣案之霰彈丸五顆、霰彈槍頂塞二片、霰彈緩衝
    塞五個係已擊發口徑12GAUGE制式輪轉式霰彈殘餘物，其子
    彈效用業已喪失，顯非違禁物，爰不為沒收之諭知。
據上論結，應依刑事訴訟法第二百九十九條第一項前段，槍砲彈
藥刀械管制條例第八條第四項、第十二條第四項，刑法第十一條
前段、第五十五條、第六十二條前段、第四十二條第三項、第三
十八條第一項第一款，判決如主文。
本案經檢察官楊騏嘉到庭執行職務。
中    華    民    國    98    年    3     月    31    日
                  刑事第一庭審判長法  官  許進國
                                  法  官  張志偉
                                  法  官  黃明展
以上正本證明與原本無異。
如不服本判決應於收受判決後10日內向本院提出上訴書狀，並應
敘述具體理由；其未敘述上訴理由者，應於上訴期間屆滿後20日
內向本院補提理由書（均須按他造當事人之人數附繕本）「切勿
逕送上級法院」。
中    華    民    國    98    年    3     月    31    日
                                  書記官  張菀純
附錄：本判決論罪科法條：
槍砲彈藥刀械管制條例第8條
未經許可，製造、販賣或運輸鋼筆槍、瓦斯槍、麻醉槍、獵槍、
空氣槍或第4條第1項第1款所定其他可發射金屬或子彈具有殺傷
力之各式槍砲者，處無期徒刑或5年以上有期徒刑，併科新臺幣1
千萬元以下罰金。
未經許可，轉讓、出租或出借前項所列槍枝者，處5年以上有期
徒刑，併科新臺幣1千萬元以下罰金。
意圖供自己或他人犯罪之用，而犯前二項之罪者，處無期徒刑或
7年以上有期徒刑，併科新臺幣1千萬元以下罰金。
未經許可，持有、寄藏或意圖販賣而陳列第1項所列槍枝者，處3
年以上10 年以下有期徒刑，併科新臺幣 700 萬元以下罰金。
第 1 項至第 3 項之未遂犯罰之。
槍砲彈藥刀械管制條例第12條
未經許可，製造、販賣或運輸子彈者，處 1 年以上 7 年以下有
期徒刑，併科新台幣 500 萬元以下罰金。
未經許可，轉讓、出租或出借子彈者，處 6 月以上 5 年以下有
期徒刑，併科新台幣 300 萬元以下罰金。
意圖供自己或他人犯罪之用，而犯前二項之罪者，處 3 年以上
10 年以下有期徒刑，併科新台幣 700 萬元以下罰金。
未經許可，持有、寄藏或意圖販賣而陳列子彈者，處 5 年以下有
期徒刑，併科新台幣 300 萬元以下罰金。
第 1 項至第 3 項之未遂犯罰之。


司法院資訊處製作；財團法人民間司法改革基金會備份。
